【裁判字號】    95,易,2836
【裁判日期】    951024
【裁判案由】    業務侵占等
【裁判全文】
臺灣臺中地方法院刑事判決              95年度易字第2836號
公  訴  人  臺灣臺中地方法院檢察署檢察官
被      告  甲○○
上列被告因業務侵占等案件，經檢察官提起公訴（95年度偵緝字
第1714號），被告於準備程序中就被訴事實為有罪之陳述，受命
法官於聽取當事人之意見後，由本院合議庭裁定改依簡式審判程
序審理，本院判決如下：
    主  文
甲○○連續意圖為自己不法之所有，而侵占對於業務上所持有之
物，處有期徒刑捌月。
    犯罪事實
一、甲○○受僱於址設臺中市○區○○路4段200號12樓之7之中
    聯公寓大廈管理維護股份有限公司（下簡稱中聯公司），於
    民國92年10月間被派到臺中市○○街35號雙子星社區擔任總
    幹事，負責該社區住戶管理費之收取及一切行政規劃之工作
    ，為從事業務之人，其因薪水收入不敷使用，遂基於意圖為
    自己不法所有之概括犯意，自93年3、4月間起至95年1月間
    止，利用住戶繳錢後因匆忙或信任而未向其索取收據之機會
    ，連續將其向該社區住戶所追繳之逾期管理費計新臺幣（下
    同）一百五十萬元，全部予以侵占入己。又其明知住戶已繳
    納逾期之管理費，卻基於行使業務上登載不實文書之概括犯
    意，未在中聯公司所交付上面列有該社區住戶前期未繳金額
    及本期應繳金額等資料，由其依照上面金額向住戶收取後，
    再在上面註記收取情形之「管理費明細表」上，據實登載記
    明，反將該「管理費明細表」上所列之該些住戶前期未繳金
    額刪去，使明細表上看起來無此筆應追繳之款項，並將該經
    其不實登載之「管理費明細表」交給該社區管理委員會，以
    為行使，足以生損害於該社區繳費之住戶、該社區之管理委
    員會、中聯公司。95年1月間，甲○○復將其向該社區住戶
    所收取之當期管理費五萬九千元，未依規定於一星期內存入
    該社區委員會之帳戶內，而予侵占入己後，經該社區管理委
    員會察覺有異，會同中聯公司清查對帳，始查悉上情。
二、案經中聯公司訴請臺灣臺中地方法院檢察署檢察官偵查起訴
    。
    理  由
一、上揭犯罪事實業據被告甲○○坦承不諱，核與告訴人中聯公
    司之負責人簡燦文所指訴之情節相符，並有被告所偽造之「
    管理費明細表」四紙（參偵緝卷第16～19頁），及被告於事
    發後所寫之自白書、本票各一紙（參他卷第5、6頁）附卷可
    稽。本件事證明確，被告犯行堪以認定。
二、被告受僱中聯公司，被派到雙子星社區擔任總幹事，負責該
    社區住戶管理費之收取及一切行政規劃之工作，為從事業務
    之人。又「管理費明細表」係被告依其收取管理費之業務應
    予登載之文書，其於收取管理費後，不僅未據實登載，且將
    上面之應收取資料予以刪除，並將該不實之明細表交給該社
    區之管理委員會之行為，足以使該已繳款之社區住戶受有可
    能再受追繳之損害，使該社區之管理委員會受有短少該筆公
    共基金之損害，使中聯公司受有應連帶賠償該些侵占款之損
    害甚明。故核被告所為，係犯刑法第336條第2項之業務侵占
    罪、第215條、第216條之行使業務上文書登載不實罪。又
    被告將不實事項登載於「管理費明細表」文書之行為，為高
    度之行使業務上文書登載不實行為吸收，不另論罪。刑法
    於94年2月2日修正公布，並於95年7月1日生效施行，修正前
    之刑法第56條連續犯規定已於修正中被刪除，此刪除雖非犯
    罪構成要件之變更，但顯已影響行為人刑罰之法律效果，自
    屬法律有變更，新舊法比較結果，新法並未較有利於行為人
    ，依刑法第2條第1項前段規定，仍應適用較有利於被告之行
    為時法即舊法論以連續犯。被告多次侵占管理費及行使業務
    上文書登載不實之行為，均時間緊接，方法相同，觸犯構成
    要件相同之罪名，均顯係基於概括犯意為之，均應依連續規
    定論以一罪，並加重其刑。修正後之刑法刪除第55條關於
    牽連犯之規定，本件被告所犯連續業務侵占罪及連續行使業
    務上文書登載不實罪間具有牽連犯之關係，依修正前即行為
    時之規定，應從一重之連續業務侵占罪處斷，修正後之刑法
    既已刪除牽連犯之規定，則所犯上述各罪應依數罪併罰之規
    定分論併罰，比較新舊法之規定，修正後之規定並非較有利
    於被告，依刑法第2條第1項前段規定，應適用修正前刑法第
    55條牽連犯之規定，從一重之連續業務侵占罪處斷。刑法
    第215條之業務上文書登載不實罪、第336條第2項之業務侵
    占罪，法定刑得科五百元、併科三千元以下罰金，依修正後
    刑法施行法增訂第1條之1：「94年1月7日刑法修正施行後，
    刑法分則編所定罰金之貨幣單位為新臺幣，94年1月7日刑法
    修正時，刑法分則編未修正之條文定有罰金者，自94年1月7
    日刑法修正施行後，就其所定數額提高為三十倍，但72年6
    月26日至94年1月7日新增或修正之條文，就其所定數額提高
    為三倍。」，及刑法第33條第5款修正為：「主刑之種類如
    下：五、罰金：新臺幣一千以上，以百元計算之」等規定觀
    之，依修正後之法律，刑法第215條業務上文書登載不實罪
    、第336條第2項業務侵占罪所得科、併科之罰金刑最高分別
    為新臺幣一萬五千元、九萬元，最低均為新臺幣一千元，然
    依被告行為時之刑罰法律，即罰金罰鍰提高標準條例第1條
    前段規定之提高倍數十倍及修正前刑法第33條第5款規定之
    罰金最低額一元計算，則刑法第215條之業務上文書登載不
    實罪、第336條第2項業務侵占罪所得科、併科之罰金最高分
    別為銀元五千元、三萬元，最低額均為銀元十元，若換算為
    新臺幣，最高額均與新法同為新臺幣一萬五千元、九萬元，
    最低額則均僅為新臺幣三十元。比較上述修正前、後之刑罰
    法律，應以修正前之刑法第33條第5款之規定較有利於被告
    。爰審酌被告犯後坦承所為態度良好，頗具悔意，惟所侵占
    款項非微，且尚未與告訴人中聯公司達成和解等一切情狀，
    量處如主文所示之刑。
據上論斷，應依刑事訴訟法第273條之1第1項、第299條第1項前
段，刑法第2條第1項前段、刑法第215條、第216條、第336條第
2項、修正前刑法第56條、修正前刑法第55條、修正前刑法第33
條第5款，罰金罰鍰提高標準條例第1條前段，判決如主文。
中    華    民    國    95    年    10    月    24    日
                            法  官  李秋娟
上為正本係照原本作成
如不服本判決，應於判決送達後10日內，向本院提出上訴狀。
                            書記官  吳慕先
中    華    民    國    95    年    10    月    24    日
附錄論罪科刑法條
中華民國刑法第215條（業務上文書登載不實罪）
從事業務之人，明知為不實之事項，而登載於其業務上作成之文
書，足以生損害於公眾或他人者，處三年以下有期徒刑、拘役或
五百元以下罰金。
中華民國刑法第216條（行使偽造變造或登載不實之文書罪）
行使第210條至第215條之文書者，依偽造、變造文書或登載不實
事項或使登載不實事項之規定處斷。
刑法第336條第2項
對於業務上所持有之物，犯前條第一項之罪者，處六月以上五年
以下有期徒刑，得併科三千元以下罰金。


司法院資訊處製作；財團法人民間司法改革基金會備份。
